臺灣臺南地方法院刑事判決　　　　　　　100年度訴字第114號
公　訴　人　臺灣臺南地方法院檢察署檢察官
被　　　告　蔡村和
　　　　　　蔡仁傑
共　　　同
選任辯護人　莊美貴律師
　　　　　　林國明律師
上列被告等因強盜等案件，經檢察官提起公訴（99年度偵字第
16080、16790號）及移請併案審理（100年度偵字第2157號），
本院判決如下：
    主  文
蔡村和、蔡仁傑共同犯剝奪他人行動自由罪，蔡村和處有期徒刑
壹年拾月，蔡仁傑處有期徒刑壹年貳月。
    事  實
一、蔡村和曾向財政部國有財產局（下稱國有財產局）承租土地
    出租予洪淑美，並委託鄭文裕向國有財產局申請該土地之建
    築執照未果，蔡村和即以電話聯絡鄭文裕及前臺灣臺南地方
    法院法官林昆於民國99年11月2日上午10時許至臺南市○
    ○區○○路2段47號蔡村和所經營之「置業有限公司」（下
    稱置業公司）協商上開土地之相關問題。鄭文裕與其子鄭坤
    瑞及林昆乃於同日上午10時25分許抵達置業公司，蔡村和
    隨之引導該3人至置業公司後方之小型辦公室內談論前揭問
    題，蔡村和因不滿鄭文裕及林昆就上開土地問題之解釋，
    竟致電呼叫6、7名真實姓名年籍不詳身著黑衣之成年男子進
    入該處，且蔡村和為防止鄭文裕、鄭坤瑞、林昆等人撥打
    電話向外聯絡，遂指示該等黑衣男子及在場之蔡仁傑：「（
    將鄭文裕等3人）通通綁起來，手機都給我找出來」，以眾
    人在場之氣勢壓迫使林昆心生畏懼而主動將附表編號3之
    手機交付予蔡村和，蔡仁傑及該等黑衣男子即共同基於妨害
    他人行動自由及使人為無義務之事之犯意聯絡，在蔡村和前
    揭指示下，強取鄭文裕、鄭坤瑞所有如附表編號1、2所示之
    手機後將之交付蔡村和，並將鄭文裕、鄭坤瑞、林昆之雙
    手以膠帶反綁於背後，再以膠帶封黏該3人嘴巴，綑綁中造
    成鄭坤瑞受有雙手擦傷、林昆受有左前臂擦傷之傷害。蔡
    村和復將一罐汽油潑灑於辦公室之地板上，隨即向鄭文裕等
    3人恫稱「我汽油已經潑下去了，你再「ㄍㄟ肖」（台語）
    ，我就點火」等語，致使渠3人心生畏懼，足生危害於生命
    安全。鄭文裕企圖再向蔡村和解釋上開土地之保全問題與其
    無關，但蔡村和不能接受，憤而持外觀形似手槍之不明硬物
    擊打鄭文裕之左側太陽穴數下；嗣又因不滿鄭文裕一再反駁
    ，再度以該不明硬物欲擊打鄭文裕之頭部時，鄭文裕掙脫反
    綁雙手之膠帶，以左手護住頭部，致其左手手臂反遭硬物重
    擊而受有左手尺骨骨折、左臉擦挫傷、左頭部挫傷、右手擦
    傷等傷害。
二、同日上午10時40分許，蔡村和與蔡仁傑及上開6、7名黑衣成
    年男子將遭綑綁之鄭文裕、鄭坤瑞、林昆由置業公司續押
    往臺南市安平區○○○街26巷11號建物（下稱建平七街建物
    ），由該建築物後門進入1樓客廳後，即由前述不詳姓名之
    黑衣男子將林昆押往2樓繼續看管。蔡村和承前使人為無
    義務之事之不法犯意，強取林昆皮夾內之身分證、駕照及
    健保卡等證件；蔡村和復下樓持事先準備之傷害和解書、切
    結書（內容大致為鄭文裕保證不再介入系爭土地糾紛，否則
    願賠償新臺幣【下同】1200萬元予蔡村和）、承諾書、1200
    萬元之本票（均未扣案）要求鄭文裕簽署，經鄭文裕拒絕，
    蔡村和乃指示上開黑衣男子再度將鄭文裕之雙手綑綁，再以
    手掌打鄭文裕之臉頰2下，其中某黑衣男子又以雙手按住鄭
    文裕之雙肩，致令鄭文裕動彈不得，不得已簽名於上開文件
    及本票上，蔡村和復強拉鄭文裕之手指捺印於前揭本票上。
    蔡村和又持悔過書（內容大致為如林昆再介入上開土地糾
    紛，須賠償蔡村和1200萬元），脅迫林昆簽名，並強拉林
    昆之手指捺印於悔過書上。蔡村和復指示上開黑衣男子強
    取鄭文裕皮夾內之身分證及駕駛執照交付予蔡村和，蔡村和
    另強行自鄭坤瑞皮夾內取走鄭坤瑞之身分證及駕駛執照。嗣
    同日上午11時18分許始讓鄭文裕、鄭坤瑞、林昆離開現場
    並歸還鄭坤瑞之背包，總計蔡村和與蔡仁傑及前揭6、7名不
    詳姓名黑衣男子共計拘束鄭文裕、鄭坤瑞、林昆等人約1
    小時。同日下午，鄭文裕、鄭坤瑞及林昆向警方報案，經
    警向臺灣臺南地方法院檢察署檢察官聲請逕行拘提蔡村和獲
    准，並於同日下午2時許，在臺南市安平區○○○路○段49
    巷口，將蔡村和拘提到案，經蔡村和同意搜索，在置業公司
    內扣得綑綁鄭文裕等人所用之膠帶1捲及鄭坤瑞脫困後丟棄
    之膠帶1條；再經該署檢察官核發拘票指揮警方於同年11月
    23日上午10時許，在臺南市安平區○○○路○段49巷24弄60
    號將蔡仁傑拘提到案，而悉上情。
三、案經鄭文裕、鄭坤瑞訴由臺南市政府警察局第四分局移請臺
    灣臺南地方法院檢察署檢察官偵查起訴及同署檢察官移請併
    案審理。
    理  由
一、證人鄭文裕、鄭坤瑞、林昆於警詢中之陳述，係被告以外
    之人於審判外之陳述，且被告蔡村和、蔡仁傑及渠等之辯護
    人不同意作為證據，依刑事訴訟法第159條第1項、第159條
    之5第1項之規定，原則上不得作為本案裁判基礎之證據資料
    。又檢察官並未證明該等證人先前於警詢中之指訴具有「較
    可信之特別情況」，且「為證明犯罪事實存否所必要」此一
    外部情況要件，則告訴人於檢察事務官調查中之指訴，並不
    符合刑事訴訟法第159條之2例外得作為證據之要件規定，而
    無法回復其證據能力，此合先敘明。
二、按「被告以外之人於審判外之言詞或書面陳述，除法律有規
    定者外，不得作為證據。」；又「被告以外之人於審判外之
    陳述，雖不符前四條之規定，而經當事人於審判程序同意作
    為證據，法院審酌該言詞陳述或書面陳述作成時之情況，認
    為適當者，亦得為證據。」，刑事訴訟法第159條第1項、第
    159條之5第1項分別定有明文。查證人即被害人鄭文裕、鄭
    坤瑞、林昆於檢察官偵查中之證言業經具結，而檢察官10
    0年1月11日現場光碟勘驗筆錄，以及交通部公路總局嘉義區
    監理所臺南監理站100年10月12日嘉監南字第1000025121 、
    1000025122號函，交通部公路總局嘉義區監理所100年10 月
    13日嘉監駕字第1000015697號函、臺南市永康區戶政事務所
    100年10月11日南市永康戶字第1000004447號函、嘉義縣新
    港鄉戶政事務所100年10月12日嘉港戶字第1000001766號函
    、郭綜合醫院99年11月2日出具之鄭坤瑞、鄭文裕、林昆
    診斷證明書等，雖均為被告以外之人審判外之陳述，惟業經
    被告等具狀或於本院審判程序表示同意作為證據（本院卷二
    第24頁），且審酌各該證據作成之情況，認為適當，復經本
    院於審判期日就上開證據依法進行調查、辯論，參照首揭法
    條規定，自得為證據。
三、訊據被告蔡村和坦認與不名黑衣男子及蔡仁傑共同觸犯刑法
    第302條之罪名（與蔡仁傑共犯部分，僅承認在置業公司對
    鄭坤瑞、鄭文裕、林昆妨害自由部分），且對上開事實，
    除否認：（1）將汽油潑灑於置業公司地板上；（2）在置業
    公司綑綁鄭文裕及鄭坤瑞係黑衣男子所為；（3）其持以毆
    打鄭文裕頭部之物品係形似槍枝之硬物；（4）其與黑衣男
    子共同將鄭文裕、鄭坤瑞自置業公司押往建平七街及其後之
    妨害自由犯行部分，蔡仁傑有參與；（5）強取鄭文裕之身
    份證和駕駛執照者非黑衣男子；（6）以手掌打鄭文裕之臉
    頰2下者非黑衣男子；（7）在建平七街按住鄭文裕肩膀者非
    黑衣男子；（8）其有以手強拉鄭文裕之手指捺印於前揭本
    票等情之外，餘皆坦認不諱，另辯稱：蔡仁傑沒有與伊和黑
    衣男子一同將鄭文裕等人押往建平七街；汽油是不小心踢翻
    的（後再改稱踢翻的是松香水）；在置業公司後方小型辦公
    室內，鄭文裕、鄭坤瑞是伊綁的，後來也是伊強取鄭文裕的
    證件，鄭文裕的肩膀是伊按住的，是伊打鄭文裕的臉頰，此
    部分均非黑衣男子所為；伊沒有用手強拉鄭文裕蓋指印，伊
    大聲喝斥鄭文裕，他就自行捺印云云。而被告蔡仁傑對於前
    揭在置業公司後方小型辦公室內與蔡村和和其他6、7名黑衣
    男子共同對鄭文裕、鄭坤瑞、林昆妨害自由犯行供承不諱
    ，另雖供認有隨同被告蔡村和及黑衣男子將鄭文裕、鄭坤瑞
    、林昆押往建平七街建物之舉，然辯稱其抵達建平七街建
    物後即應父命離開，後來雖曾至建平七街建物內，但只是進
    進出出，未參任何妨害自由或強制之犯行云云。
四、經查，被告蔡村和於前述時間，在置業公司後方小型辦公室
    內，與鄭文裕、鄭坤瑞及林昆就出租予洪淑美國有財產局
    土地事宜，因協調不成乃致電呼叫6、7名真實姓名年籍不詳
    身著黑衣之成年男子進入該處，且為防止鄭文裕、鄭坤瑞、
    林昆等人撥打電話向外聯絡，遂指示該等黑衣男子及在場
    之被告：「（將鄭文裕等3人）通通綁起來，手機都給我找
    出來」，林昆因此主動將附表編號3之手機交付予蔡村和
    ，蔡村和並取得鄭文裕、鄭坤瑞所有如附表編號1、2所示之
    手機，黑衣男子與蔡仁傑等人並將鄭文裕、鄭坤瑞、林昆
    之雙手以膠帶反綁於背後，再以膠帶封黏該3人嘴巴，綑綁
    中造成鄭坤瑞、林昆受有前述傷害；嗣該辦公室內裝有汽
    油之容器潑灑於地，蔡村和乃向鄭文裕等3人恫稱：「我汽
    油已經潑下去了，你再「ㄍㄟ肖」（台語），我就點火」等
    語，蔡村和不能接受，乃持硬物擊打鄭文裕之左側太陽穴數
    下，因鄭文裕掙脫反綁雙手之膠帶，以左手護住頭部，致其
    左手手臂反遭硬物重擊而受有左手尺骨骨折、左臉擦挫傷、
    左頭部挫傷、右手擦傷等傷害。嗣鄭文裕、鄭坤瑞、林昆
    續遭綑綁押至建平七街建物，之後其中某一黑衣男子將林昆
    押往2樓，蔡村和乃強取林昆、鄭坤瑞皮夾內之身分證
    、駕駛執照或全民健保卡等證件，鄭文裕之身分證及駕駛執
    照亦遭強取予蔡村和；鄭文裕、鄭坤瑞遭迫而簽寫蔡村和提
    出之傷害和解書、切結書、承諾書、1200萬元之本票，林昆
    則遭迫於悔過書上簽名、捺印，嗣於同日上午11時18分許
    讓鄭文裕、鄭坤瑞、林昆離開現場並歸還鄭坤瑞之背包等
    節，除據被告蔡村和坦認不諱，且為被告蔡仁傑所不爭執外
    ，經核亦與證人即被害人鄭文裕（99年度偵字第16080號偵
    卷即偵A卷第87至90頁、本院卷二第25至33頁、）、鄭坤瑞
    （偵A卷91至93頁、本院卷二第42至48頁）、林昆（偵A卷
    94至97頁、本院卷二第35至41頁）於偵查中及本院審理時結
    證之情節相符，並有檢察官於100年1月11日、本院於100 年
    12月1日勘驗現場光碟所為之勘驗筆錄、現場照片8幀、99
    年11月2日郭綜合醫院鄭坤瑞、鄭文裕、林昆之診斷證明
    書、交通部公路總局嘉義區監理所臺南監理站100年10月12
    日嘉監南字第1000025121、100 0025122號函，交通部公路
    總局嘉義區監理所100年10月13日嘉監駕字第1000015697號
    函、臺南市永康區戶政事務所100年10月11日南市永康戶字
    第1000004447號函、嘉義縣新港鄉戶政事務所100年10月12
    日嘉港戶字第10000 01766號函（被害人鄭文裕、鄭坤瑞於
    99年11月3日辦理補發駕照，以及被害人3分別於同年月3日
    、8日申請補發身分證）、手機門號查詢單、通聯紀錄等在
    卷可按，足堪認定。
五、次查，被告蔡村和雖就犯罪事實細節有前述辯解，然經本院
    調查結果：
  （一）被告蔡村和確有在置業公司後方小型辦公室內潑灑汽油
        ；黑衣男子將鄭文裕、鄭坤瑞綑綁後，由黑衣人強取鄭
        文裕證件；被告蔡村和係持形似槍枝之硬物持以毆打鄭
        文裕頭部；被告蔡仁傑有與黑衣男子共同將鄭文裕、鄭
        坤瑞自置業公司押往建平七街，且其後在蔡村和取得鄭
        文裕等人之證件後，蔡仁傑聽命於蔡村和為鄭文裕等人
        拍照，蔡仁傑並非將鄭文裕等人押至建平七街建物後隨
        即離去；在建平七街建物是黑衣男子將鄭文裕的肩膀按
        住後，由被告蔡村和強拉鄭文裕蓋指印於文件、本票上
        ；黑衣男子聽命於蔡村和而以手掌打鄭文裕之臉頰2下
        等情，已分據證人林昆、鄭文裕、鄭坤瑞等人於偵訊
        及本院結證屬實，此部分之事實亦堪認定，被告蔡村和
        空言辯解，要無可採。
  （二）至於林昆之手機是黑衣人強取或林昆因被告蔡村和
        糾集黑衣男子到場之氛圍遭迫自行交出一節，雖證人鄭
        文裕、鄭坤瑞所述（黑衣人強取）與證人林昆所述不
        同（自行交出）；而鄭文裕、鄭坤瑞之證件係黑衣人或
        蔡村和所強取一情，證人鄭文裕與鄭坤瑞所述亦有差異
        （鄭文裕證稱證件均係黑衣人強取、鄭坤瑞則證稱均係
        蔡村和強取），然因事發現場除被告2人、被害人3人外
        ，尚有黑衣男子6、7名，人數眾多，又發生潑灑汽油之
        緊張狀況，現場混亂，被害人就被害細節記憶模糊或錯
        亂，實符合常情，且不無可能，且應以實際經歷者之證
        詞較為可採，故證人林昆之手機，鄭文裕、鄭坤瑞之
        證件究係遭何人搶取，應分別依證人林昆、鄭文裕、
        鄭坤瑞之證述較為可信，故林昆之手機係其於被告蔡
        村和喝令交出後礙於情勢而自行交出，鄭文裕之證件係
        黑衣人強取，鄭坤瑞之證件係蔡村和強取等情，均可認
        定。
六、況被告蔡村和其就與蔡仁傑及其他6、7名不詳姓名黑衣男子
    在置業公司確有共同拘束鄭文裕、鄭坤瑞、林昆等人之人
    身自由，且坦認渠等係在其大聲吆喝嚇令交出後非出於自由
    意願而交付手機、證件或在本票、文件上按捺指印，亦係遭
    脅迫方簽署承諾書、和解書、本票、切結書、悔過書等妨害
    自由犯行坦認不諱，是被告蔡村和對被害人鄭文裕、林昆
    施以強暴、脅迫，縱林昆、鄭文裕之自由未完全受其壓制
    ，參最高法院28年上字第3650號判例要旨「刑法第304之強
    暴、脅迫，祇以所用之強脅手段足以妨害他人行使權利，或
    足使他人行無義務之事為已足，並非以被害人之自由完全受
    其壓制為必要。」，此部分被告蔡村和仍無解其刑法第304
    條之強制罪責。又被告蔡村和所辯汽油不慎溢出部分，本院
    不予採信已如前述，縱如被告蔡村和所辯，其係趁汽油溢出
    時，藉勢對被害人等嚇稱「我汽油已經潑下去了，你再ㄍㄟ
    肖（台語），我就點火」等語（同前卷頁），則其此舉所為
    亦已然成立刑法恐嚇罪名，附此敘明。
七、至於被告蔡仁傑於置業公司後方小型辦公室內，究係綑綁林
    昆或鄭文裕、鄭仁傑部分，蔡仁傑前後所述，及與鄭文裕
    、鄭坤瑞所述不一：被告蔡仁傑於偵查中（偵A卷第135頁、
    99年度偵字第16790號偵卷即偵B卷第66頁）及本院審理時（
    本院卷一第25頁、第161頁反面、卷二第84頁反面），均坦
    認在置業公司綑綁被害人中1人，雖被告蔡仁傑之自白忽稱
    其綑綁的人為遭其父親打頭之人（偵A卷第135頁，應指鄭文
    裕），復又稱係被害人林昆（本院卷二第84頁反面）；且
    與被害人鄭文裕（本院卷二第31頁）、鄭坤瑞（本院卷二第
    42頁反面）證述均遭被告蔡仁傑綑綁之情形略有出入，惟當
    時事發現場人數眾多，又發生潑灑汽油之緊張狀況，現場不
    免混亂，無法清晰記憶當時實施綑綁或被綑綁之對象，符合
    常理，且被告蔡仁傑確有綑綁林昆、鄭文裕、鄭坤瑞其中
    一人一節，亦可認定，故縱然被告蔡仁傑所述與其餘２位證
    人不符，仍無礙於其妨害他人之自由罪責之成立。
八、再者，被告蔡仁傑及6、7名黑衣男子，係於被告蔡村和下令
    綑綁被害人及取走被害人手機後，依命行事，足認被告蔡仁
    傑及黑衣男子均係在現場待命並分擔行事之人，自顯與被告
    蔡村和有犯意之聯絡。又被告蔡仁傑與上開6、7名黑衣男子
    將鄭文裕、鄭坤瑞、林昆由置業公司押往建平七街建物，
    由該建築物後門進入1樓客廳後，並未隨即離去，此有檢察
    官100年1月11日、本院100年12月1日之現場光碟勘驗筆錄記
    載：99年11月2日上午10時40分許，被告等及被害人、黑衣
    人移往建平七街建物，迄10時48分17秒，被告蔡仁傑尚出現
    在該建物內，同時分35秒，被告蔡仁傑由光碟畫面右邊出現
    後走至畫面左邊，手持照相機，隨即被害人鄭文裕出現在畫
    面中並有疑似被拍照之閃光，嗣被告蔡仁傑持相機並拿起壹
    黑色背包走向通往廚房之門（時約11時16分8秒，參本院卷
    二第61頁）；其間10時59分54秒（參本院卷二第60頁反面）
    ，被告蔡仁傑尚在該建物內看守被害人鄭文裕，11時15分許
    ，被告蔡村和令除被告蔡仁傑以外之小弟退去，並告知渠等
    要當作甚麼事都沒發生過（偵A卷第273頁）等情可按，且就
    前揭被告蔡仁傑手持照相機後被害人鄭文裕即有疑似被拍照
    之閃光出現一節，核與證人鄭文裕、鄭坤瑞證稱被告蔡仁傑
    帶渠等去透天厝（即建平七街建物），蔡村和拿了證件後要
    蔡仁傑拍照等語吻合（本院卷二第29、31、43至46頁），足
    稽被告蔡仁傑留置建平七街建物，參與剝奪鄭裕文、鄭坤瑞
    、林昆之行動自由及強行無義務之事之過程；且參諸場光
    碟內容，被告蔡仁傑至少分擔看管被害人，限制其行動自由
    等犯行。是其前揭所為所為隨同被告蔡村和及黑衣男子將被
    害人押往建平七街建物後隨即應父命離開，其後發生之事，
    伊並未參與之辯解，無非係卸責之詞，顯不足採。
九、綜上各節，被告2人上開犯罪事實，事證明確，應堪認定。
十、按「刑法第302條第1項及第304條第1項之罪，其所保護之法
    益均為被害人之自由，而私行拘禁，及不外以強暴、脅迫為
    手段，其罪質本屬相同，惟第302條第1項之法定刑，既較第
    304條第1項為重，則以私行拘禁之方法妨害人自由，縱其目
    的在使人行無義務之事，或妨害人行使權利，仍應逕依第30
    2條第1項論罪，並無適用第304條第1項之餘地。」，最高法
    院29年上字第3757號判例要旨可資參照；且「刑法第302 條
    第1項之妨害自由罪，原以強暴、脅迫為構成要件，其因而
    致普通傷害，乃強暴、脅迫當然之結果，除另有傷害故意外
    ，仍祇成立該條項之罪，無同法第277條第1項之適用。」、
    「刑法第302條之妨害自由罪，原包括私禁及以其他非法方
    法剝奪人之行動自由而言，所謂非法方法，當包括強暴脅迫
    等情事在內。縱其所為，合於刑法第305條恐嚇危害安全之
    情形，仍應視為剝奪行動自由之部分行為」，最高法院亦分
    別著有30年上字第3701號、74年台上字第3404號判例可照。
    是被告等傷害、恫嚇被害人，並強取其所有物，甚且致令渠
    等簽署和解書、悔過書及本票，並捺指印之舉，參照前開說
    明，均屬剝奪行動自由罪之範圍。核被告等所為均係犯刑法
    第302條第1項剝奪他人行動自由罪；且被告2人與該6、7 名
    黑衣成年男子有犯意之聯絡與行與分擔，均為共同正犯。又
    被告2人與黑衣男子控制被害人行動自由於置業公司後，雖
    有更換地點，將之押往建平七街建物續行控制自由，然期間
    被害人行動自由未曾獲釋，渠等人及遭被拘束時間未曾間斷
    ，應論以包括一罪；而渠等以一行為而同時侵害3被害人之
    行動自由，觸犯相同罪名之數罪，為想像競合犯，應從一剝
    奪行動自由罪處斷。至被告２人於妨害鄭文裕、鄭坤瑞、林
    昆行動自由之過程，因綑綁被害人造成被害人受有犯罪事
    實欄所載傷害部分，乃渠等妨害自由所造成之當然結果，不
    另論以傷害罪名，併予敘明。
十一、爰審酌被告蔡村和僅因財務糾紛，竟糾結黑衣男子，與被
      告蔡仁傑共同動用私刑，挑戰司法，嚴重危害社會治安及
      個人法益，且犯後就犯罪情節仍避重就輕，態度欠佳，以
      及渠等之犯罪手段、被害人所受傷害等一切情狀，分別量
      處如主文所示之刑。另扣案被告等用以綑綁被害人之膠帶
      1捲及使用過膠帶1條，雖供被告等犯罪所用，惟均經被告
      等否認為其所有（南市警四刑第00000000000號卷第3頁、
      偵B卷第66頁），復無以證明係被告所有，爰不為沒收之
      諭知。
十二、至檢察官認被告等所為係意圖自己不法之所有及不法利益
      ，結夥3人以上持客觀上足為兇器狀似手槍之不明硬物強
      取被害人手機、身分證、健保卡及駕照（不含本票及背包
      ，本院卷二第83頁反面）而成立刑法第330條加重強盜罪
      名。惟查：被告等強取被害人所有之上開物品，尚欠缺不
      法所有或不法利益之意圖，此業據被害人鄭文裕證稱：「
      （你當時有沒有跟他（指蔡村和）開口要身分證、手機、
      駕照等證件？）有開口要，他當場說要寄還給我們。）」
      （本院卷二第32頁反面）；鄭坤瑞證述「（手機和駕照、
      身分證有無向蔡村和要？）我父親有跟他要，他說處理好
      了才會還」（同前卷第45頁）、林昆結證「（離開之前
      ，你有無跟蔡村和索取手機、證件？）蔡村和當時有告訴
      我先走，打一下再打電話給他，他就還給我，但因我沒有
      他的電話」、「你有無試圖打電話給蔡村和要手機？）沒
      有」（同前卷第38頁）等語可按；況被告蔡村和所持客觀
      上足為兇器狀似手槍之不明硬物，因未扣案，故無從證明
      係何兇器，且該不明硬物乃被告蔡村和用以毆打被害人鄭
      文裕之用，並未持之強取被害人所有之上開物品，此觀起
      訴書之意旨自明，是檢察官援引刑法第330條論以加重強
      盜罪，容有未洽。又強制及強盜罪強取他人財物之客觀主
      要事實雷同，其犯罪之基本事實應在同一範圍內，爰依刑
      事訴訟法第300條之規定變更起訴法條，併此敘明。
據上論斷，應依刑事訴訟法第299條第1項前段、第300條，刑法
第28條、第302條第1項、第55條，刑法施行法第1條之1，判決如
主文。
本案經檢察官詹尚晃到庭執行職務。
中    華    民    國   100    年    12    月    29    日
                  刑事第十三庭  審判長法  官  莊玉熙
                                      法  官  周宛瑩
                                      法  官  魏玉英
以上正本證明與原本無異。
如不服本判決應於收受本判後10日內向本院提出上訴書狀，並應
敘述具體理由。其未敘述上訴理由者，應於上訴期間屆滿後20日
內向本院補提理由書狀（均須按他造當事人之人數附繕本）「切
勿逕送上級法院」。
                                      書記官  黃秋萍
中    華    民    國   100    年    12    月    30    日
附表
  ┌───┬───────┬─────────────┐
  │編號  │告訴人或被害人│  財物                    │
  ├───┼───────┼─────────────┤
  │1     │告訴人鄭文裕  │手機1支（門號0000000000、 │
  │      │              │序號為00000000000000）    │
  ├───┼───────┼─────────────┤
  │2     │告訴人鄭坤瑞  │手機1支（門號0000000000、 │
  │      │              │序號000000000000000）     │
  ├───┼───────┼─────────────┤
  │3     │被害人林昆  │手機1支（門號0000000000、 │
  │      │              │序號000000000000000）     │
  └───┴───────┴─────────────┘
附錄本案論罪科刑法條
刑法第302條第1項
私行拘禁或以其他非法方法，剝奪人之行動自由者，處5年以下
有期徒刑、拘役或300元以下罰金。